【裁判字號】    99,訴,421
【裁判日期】    991209
【裁判案由】    妨害性自主罪
【裁判全文】
臺灣屏東地方法院刑事判決               99年度訴字第421號
公  訴  人  臺灣屏東地方法院檢察署檢察官
被      告  陳○○
義務辯護人  李偉如律師
上列被告因妨害性自主罪案件，經檢察官提起公訴（99年度偵字
第1576號），本院判決如下：
    主  文
陳○○成年人故意對少年犯乘機性交罪，處有期徒刑伍年。
    事  實
一、陳○○為民國78年3 月10日出生之成年人，其於98年7 月間
    因朋友介紹認識14歲以上未滿18歲之未成年女子Ａ女（代號
    00000000，83年12月生，姓名年籍詳卷，下稱Ａ女）。詎陳
    ○○於98年7 月下旬某日下午，藉故將Ａ女帶回其位於屏東
    縣枋寮鄉○○路○○號住處，因Ａ女感到頭暈疲憊，在陳
    ○○住處房間睡覺，陳○○竟基於對未成年少女乘機性交之
    犯意，利用Ａ女熟睡已不知抗拒之情形，將Ａ女褲子脫下，
    以其性器進入Ａ女性器之方式為性交行為1 次。
二、案經Ａ女訴由屏東縣政府警察局枋寮分局報請臺灣屏東地方
    法院檢察署檢察官偵查起訴。
    理  由
壹、程序部分
一、按刑事訴訟法新制採改良式當事人進行主義，為保障被告防
    禦權及維護直接審理與言詞審理原則，刑事訴訟法第159 條
    第1 項規定：「被告以外之人於審判外之言詞或書面陳述，
    除法律有規定者外，不得作為證據。」酌採英美法之傳聞法
    則。復於第159 條之1 至第159 條之5 增設例外規定，以應
    實務需要，俾符實體真實發現之訴訟目的。是以，本件證人
    Ａ女、柳○○、林○○於警詢之供述，係被告以外之人於審
    判外之陳述，業經辯護人於本院準備程序中聲明異議（本院
    卷第16頁），且證人Ａ女、柳○○、林○○已於本院審理時
    到庭證述略如警詢所述，是其等上開警詢陳述，即無必要再
    予採為證據。
二、按被告以外之人於偵查中向檢察官所為之陳述，除顯有不可
    信之情況者外，得為證據，刑事訴訟法第159 條之1 第2 項
    定有明文。偵查中對被告以外之人（包括證人、鑑定人、告
    訴人、被害人及共同被告等）所為之偵查筆錄，或被告以外
    之人向檢察官所提之書面陳述，性質上均屬傳聞證據。惟現
    階段刑事訴訟法規定檢察官代表國家偵查犯罪、實施公訴，
    依法其有訊問被告、證人及鑑定人之權，證人、鑑定人且須
    具結，而實務運作時，檢察官偵查中向被告以外之人所取得
    之陳述，原則上均能遵守法律規定，不致違法取供，其可信
    度極高，職是，被告以外之人前於偵查中已具結而為證述，
    除反對該項供述得具有證據能力之一方，已釋明「顯有不可
    信之情況」之理由外，不宜遽指該證人於偵查中之陳述不具
    證據能力。本件證人Α女、柳○○、林○○於偵查中之證述
    ，辯護人並未釋明有何顯不可信之情形，本院審判中已依檢
    察官之聲請傳喚證人Α女、柳○○、林○○到庭作證接受交
    互詰問，足以保障被告詰問權，依據前開說明，其偵查中之
    證述，即有證據能力。
三、末按傳聞法則之重要理論依據，在於傳聞證據未經當事人之
    反對詰問予以核實，乃予排斥，惟若當事人已放棄對原供述
    人之反對詰問權，於法院審判時表明同意該等傳聞證據可作
    為證據，基於證據資料愈豐富，愈有助於真實發現之理念，
    並貫徹刑事訴訟法修法加重當事人進行主義之精神，確認當
    事人對於證據能力有處分權之制度，傳聞證據經當事人同意
    作為證據，法院認為適當者，亦得為證據；另當事人於調查
    證據時，對於傳聞證據表示「沒有意見」、「對於證據調查
    無意見」，而未於言詞辯論終結前聲明異議，應視為已有將
    該等傳聞證據採為證據之同意，刑事訴訟法第159 條之5 定
    有明文。除前開一、二所述部分外，檢察官、被告及辯護人
    於本院審理時就本判決引用之各項證據資料如屬審判外之言
    詞或書面陳述，知有刑事訴訟法第159 條第1 項不得為證據
    之情形，均表示無意見，而未於言詞辯論終結前聲明異議，
    本院審酌上開證據資料作成時之情況，並無任何違法取證之
    不適當情形，且對於被告涉案之事實具有相當之關聯性，依
    刑事訴訟法第159 條之5 規定，認具有證據能力。
貳、實體部分
一、訊據被告陳○○矢口否認有與Ａ女發生性行為而為妨害性自
    主犯行，辯稱：我沒有性侵Ａ女，那時候我以為我叔叔回來
    ，因為我帶人回去我叔叔會罵，所以就將Ａ女帶進房間，我
    沒有對她怎樣，Ａ女沒有跟我發生性關係。後來Ａ女打電話
    給柳○○，柳○○就叫林○○來載Ａ女，我與Ａ女第一天認
    識，之前沒有見過，是陳○○介紹認識的云云。
二、經查：
  (一)上開事實，業據證人Ａ女於偵訊及本院審理時證稱：我不認
    識被告，是陳○○及柳○○介紹認識的，因為柳○○有女友
    不能讓我借住，所以才叫被告載我，被告把我載到他家，當
    時男友陳○○剛好打電話來說要跟我分手，我哭得很傷心，
    一直哭，哭到頭很暈很痛，就到被告房間睡覺，眼睛閉上我
    就完全沒有意識了，我感覺怪怪的慢慢睜開眼睛，就發現被
    告有將生殖器插入我的生殖器，那時我有感覺到他在摩擦抽
    動，我有推他，第一次推他將我的手拉開，第二次大力推他
    才停止，他沒有射精。被告脫我衣服的時候我不知道，因為
    我前一晚沒睡，頭又暈又累，醒來時就已經被被告性侵了。
    推開被告後我打電話給柳○○，請他快點來載我，我就一直
    哭，後來是林○○騎車來載我到烤肉的地方，我有將被告性
    侵我的事告訴柳○○、林○○，我在烤肉的地方也有哭等語
    明確（偵卷第2 至4 頁，本院卷第80至83頁）。查Ａ女與被
    告經朋友介紹初識，並無任何怨隙，且妨害性自主案件涉及
    個人隱私、名譽，倘非確有其事，豈有任意誣陷被告，造成
    自己名譽受損之理？況Ａ女案發迄今已逾1 年，並無任何要
    求賠償之舉，足見Ａ女上開指述，並非挾怨報復或藉此尋求
    利益，益徵其上開證述，真實可信。
  (二)證人柳○○於偵訊及本院審理時證稱：被害人Ａ女是我朋友
    陳○○的朋友，所以我認識她，當天下午計畫要去烤肉，所
    以要去買烤肉的東西，我請被告搭載被害人Ａ女，被告說有
    事要先回家，就將Ａ女載去他家，我們買完烤肉的東西後，
    Ａ女打電話給我，在電話中哭著要我趕快去被告家載她，我
    就請林○○去載她，林○○載Ａ女回來時，她還一邊哭一邊
    告訴我們被告趁她睡覺時脫她的褲子以陰莖插入她身體性侵
    她，所以她才被嚇醒，現場有我和林○○，Ａ女之前不認識
    被告，他們不熟也沒有恩怨等語明確（偵卷第30至31頁，本
    院卷第94至95頁）。核與證人林○○於偵訊及本院審理時證
    稱：我認識被害人Ａ女，只見過一次面，Ａ女本來不認識被
    告，當天大家約好去烤肉要去買東西，被告沒載人所以就載
    Ａ女，到了中途被告說他自己有事要先回家，就把Ａ女一起
    載去被告住處，我們烤肉烤到一半時，Ａ女打電話給柳○○
    ，要柳○○去載她，柳○○跟我說很緊急，要我趕快騎機車
    去被告住處載Ａ女過來，我到被告住處時，Ａ女蹲在地上哭
    ，一直哭到我把Ａ女載到烤肉地點也還在哭，哭得非常傷心
    ，柳○○問Ａ女為何哭，她說被告在她睡覺時脫她衣服性侵
    她，她就醒來將被告推開等情相符（偵卷第18至19頁，本院
    卷第96頁）。查上開2 位證人與被告認識較久，與被害人Ａ
    女則屬初識，自與被告情誼較深，衡情當無特意迴護Ａ女或
    設詞構陷被告之可能，且其等歷次供述尚無齟齬，足徵其等
    前開證言應係屬實。
  (三)證人柳○○、林○○前揭證言與被害人Ａ女指述情節互核相
    符，顯見被害人確有激動哭泣致電請求證人柳○○趕緊至被
    告住處載她一事，此一情況顯與一般人遭受侵害時立即尋求
    朋友幫助之情狀相合。又證人林○○至被告住處搭載被害人
    時，被害人不顧形象蹲在地上痛哭至烤肉地點，業如前述，
    足徵被害人當時身心受創甚鉅，情緒崩潰難以自制，否則豈
    有任意在公眾場合嚎啕大哭之理？另被害人至烤肉地點時將
    睡覺中遭被告性侵一事告知證人柳○○、林○○，查被害人
    與被告僅屬初識，夙無怨隙，依據經驗法則，若無此事，被
    害人何必在非屬熟識之證人柳○○、林○○面前揭露此一涉
    及名節隱私之事？況本案迄今歷時1 年半，被告對於究竟有
    何要事需在烤肉途中突然返家一節，未能提出合理說明，益
    徵被告突載被害人返家，確有不軌之意圖，被害人確實於睡
    覺中遭受被告之性侵無誤。
  (四)按刑法第225 條第1 項乘機姦淫罪，係指被害人不能抗拒之
    原因，非出於犯人所為，且無共犯關係之情形，僅於被害人
    心神喪失或其他相類之情形不能抗拒時，犯人乘此時機以行
    姦淫或猥褻行為者，則應依乘機姦淫或乘機猥褻罪論處；又
    甲男乘酒興侵入乙女臥室，於其熟睡施以姦淫，是對於婦女
    乘其心神喪失相類之情形，不能抗拒，而姦淫之，原判決依
    刑法第225 條第1 項論處，尚無不合（最高法院71年台上字
    第1562號、43年台上字第404 號判例意旨參照）。依據前揭
    判例見解，認為利用婦女熟睡之際為姦淫行為，並無強制之
    手段，不符合刑法第221 條第1 項強制性交罪之構成要件，
    而應論以刑法第225 條第1 項之乘機性交，準此，本案中Ａ
    女因熟睡已呈現心神喪失之相類情形，對於被告對其所為之
    性交行為，顯然處於不知抗拒之狀態，更遑論有何同意或抗
    拒性交之能力，益見被告對被害人Ａ女為性交行為時，被害
    人Ａ女確係處於不知抗拒之情形，至為灼然。
  (五)此外，復有被告房間簡圖、照片4 張、興安診所病歷等資料
    附卷可稽。是被告有於上開時間、地點，利用Ａ女熟睡時對
    Ａ女為性交行為得逞之事實，洵堪認定。本件事證明確，被
    告犯行堪以認定，應依法論科。
三、本件被告為78年3 月10出生，於案發之98年7 月間係成年人
    ，而被害人Ａ女係83年12月間出生，於案發時為14歲以上未
    滿18歲之少女，均有其等年籍資料在卷可憑，被告於上開所
    述時、地對甫滿14歲未滿18歲之少年Ａ女，故意為乘機性交
    之行為，係犯兒童及少年福利法第70條第1 項前段、刑法第
    225 條第1 項之成年人故意對少年犯乘機性交罪。又兒童及
    少年福利法第70條第1 項規定係刑法分則之加重，係就犯罪
    類型變更之個別犯罪行為予以加重，成為另一獨立之罪名（
    最高法院92年度第1 次刑事庭會議決議意旨參照），附此敘
    明。被告故意對被害人Ａ女之少年犯乘機性交罪，應依兒童
    及少年福利法第70條第1 項之規定，加重其刑。爰審酌被告
    有竊盜前科，目前仍在緩刑期間，有臺灣高等法院被告前案
    紀錄表可稽，與被害人認識不久，即為一逞自己之獸慾，罔
    顧少女之心理人格發展及心靈感受，利用被害人年幼不知防
    範，乘被害人熟睡之際，於被害人不知抗拒情形下，對其為
    上開性交行為，嚴重違背善良風俗，亦對社會產生負面影響
    ，且被害人智識及判斷能力未臻成熟，此舉嚴重侵害被害人
    之性自主決定權，影響被害人性觀念之健全發展，造成被害
    人身心所受傷害非輕，迄未與被害人及其父母成立和解賠償
    損害，犯後否認犯行之態度等一切情狀，量處如主文所示之
    刑，以示懲儆。
據上論斷，應依刑事訴訟法第299 條第1 項前段，兒童及少年福
利法第70條第1 項，刑法第225 條第1 項，判決如主文。
本案經檢察官劉昀到庭執行職務。
中    華    民    國    99    年    12     月    9    日
                  刑事第一庭    審判長法  官  潘正屏  
                                      法  官  黃紀錄
                                      法  官  翁世容
以上正本證明與原本無異。
如不服本判決應於收受判決後10日內向本院提出上訴書狀，並
應敘述具體理由；其未敘述上訴理由者，應於上訴期間屆滿後
20日內向本院補提理由書（均須按他造當事人之人數附繕本）
「切勿逕送上級法院」。

中    華    民    國    99    年    12     月    9    日
                                      書記官  張孝妃

附錄本件判決論罪科刑法條：
兒童及少年福利法第70條第1 項：
成年人教唆、幫助或利用兒童及少年犯罪或與之共同實施犯罪或
故意對其犯罪者，加重其刑至二分之一。但各該罪就被害人係兒
童及少年已定有特別處罰規定者，不在此限。

中華民國刑法第225條
對於男女利用其精神、身體障礙、心智缺陷或其他相類之情形，
不能或不知抗拒而為性交者，處3 年以上10年以下有期徒刑。
對於男女利用其精神、身體障礙、心智缺陷或其他相類之情形，
不能或不知抗拒而為猥褻之行為者，處6 月以上5 年以下有期徒
刑。
第 1 項之未遂犯罰之。

司法院資訊處製作；財團法人民間司法改革基金會備份。
